臺灣士林地方法院民事判決　　　　　　　　　　　　　九十三年度訴字第四五二號
　　原　　　告　戊○○
　　被　　　告　永昇交通服務股份有限公司
　　法定代理人　乙○○
　　訴訟代理人　甲○○
　　　　　　　　丙○○
　　被　　　告　丁○○
當事人間請求損害賠償事件，本院於九十三年七月九日言詞辯論終結，判決如下：
    主      文
被告應連帶給付原告新台幣肆拾參萬壹仟零伍拾元，及被告丁○○自民國九十二年九
月二十三日起，被告永昇交通服務股份有限公司自民國九十二年十月十四日起，均至
清償日止，按年息百分之五計算之利息。
原告其餘之訴駁回。
訴訟費用由被告連帶負擔三分之一，餘由原告負擔。
本判決第一項得假執行。但被告如於執行標的物拍賣、變賣前，以新臺幣肆拾參萬壹
仟零伍拾元為原告預供擔保後，得免為假執行。
原告其餘假執行之聲請駁回。
    事實及理由
一、原告主張：被告丁○○係被告永昇交通服務股份有限公司（下稱永昇公司）僱用
    之自用大貨車司機，於民國九十二年三月二日下午七時三十分許，駕駛車號ＢＯ
    ｜八八八號自用大貨車，途經瑞光路一二二巷口時急速迴轉至對向車道，以致其
    突出之拖吊鐵桿撞擊騎駛車號ＢＫＰ｜六七七號重型機車之原告戊○○，因而原
    告受有右側脛骨及腓骨開放性骨折、右側大腿及左膝挫傷等傷害，並致機車全毀
    ，爰依侵權行為之法律關係，訴請被告連帶給付醫療費用新台幣（下同）四萬一
    千六百三十四元、原告受傷期間無法工作之損害五十九萬五千元、精神慰撫金六
    十萬元、機車損害三萬六千四百五十元，合計一百二十七萬三千零八十四元及法
    定遲延利息等語。並聲明：（一）被告應連帶給付原告一百二十七萬三千零八十
    四元，及自起訴狀繕本送達翌日起至清償日止，按週年利率百分之五計算之利息
    ；（二）原告願供擔保請准宣告假執行。被告丁○○辯稱：伊不應負擔全部之過
    失責任，刑事判決也認定原告有過失，公司會處理後續之賠償問題等語，並聲明
    ：
    （一）駁回原告之訴及假執行之聲請；（二）願供擔保免予假執行。被告永昇公
    司則辯稱：伊公司之受僱人即被告丁○○不應負擔全部過失責任，原告也有過失
    ，刑事判決已有認定，若原告提出醫療費用收據及薪資單據、修車收據等，伊公
    司願意評估相關之賠償金額，但原告對車禍發生也有錯，應無權請求慰撫金等語
    ，並聲明：（一）駁回原告之訴及假執行之聲請；（二）願供擔保免予假執行。
二、原告主張被告丁○○係被告永昇公司之受僱人，於九十二年三月二日下午七時三
    十分許，駕駛車號ＢＯ｜八八八號自用大貨車，沿臺北市○○區○○路由南往北
    方向行駛，途經瑞光路一二二巷口時，擬迴轉至對向之北往南方向車道，應注意
    汽車迴車時，須看清無來往車輛，始得迴轉，而依當時情形為晴天、夜間有照明
    、視距良好，並無不能注意之情形，詎其竟未注意所駕駛之上開自用大貨車是否
    可即時迴轉完畢、可能佔用車道之時間及空間與該佔用車道來車之情況，即貿然
    迴轉，因無法一次迴轉完畢而佔用北往南方向之外側車道，其突出之拖吊鐵桿且
    佔用部分內側車道（該車行方向為二車道），以致原告騎駛車號ＢＫＰ｜六七七
    號重型機車沿瑞光路由北往南駛來，未能及時煞車迴避，其機車車頭及右側車身
    撞擊該拖吊鐵桿，該機車左側倒地，原告因而受有右側脛骨及腓骨開放性骨折、
    右側大腿及左膝挫傷等傷害之事實，業據原告提出三軍總醫院附設民眾診療服務
    處診斷證明書影本二張為證，復有臺北市○○○○○道路交通事故調查報告表、
    現場圖、道路交通事故補充資料表、交通事故談話紀錄表、交通事故分析研判表
    、現場照片可憑，業經本院依職權調取本院九十二年度士簡字第一一四八號、九
    十二年度交易字第二二二號刑事案卷、臺灣士林地方法院檢察署九十二年度偵字
    第六九六五號偵查卷宗核閱無訛，且為被告所不爭執，自堪信為真實。
三、按汽車迴車時，應看清無來往車輛，始得迴轉，此道路交通安全規則第一百零六
    條第五款定有明文。經查：被告丁○○於前揭刑事案件警詢中供稱：因伊車車體
    較大無法一次迴轉完，車剛靜止都還沒倒車時，伊車尾突然傳來碰撞聲等語（參
    見該案偵查卷第二三頁），又於本院刑事案件審理中供稱：「：：我不能一次迴
    轉，必須迴轉到人行道，車頭頂到如偵查卷第三十一頁下方照片所示路口人行道
    的壹個轉角，然後再倒車，最後再迴轉完畢。」等語（參見該案本院卷第四○頁
    ）、「我承認我有過失，我有佔用告訴人（即原告）行車的路權。」等語（參見
    該案本院卷第四二頁、第四五頁），再參以臺北市○○○○○道路交通事故現場
    圖及現場照片所示（參見該案偵查卷第二一頁、第三○至三二頁），被告丁○○
    所駕駛之上開自用大貨車因無法一次即時迴轉完畢，以致佔用北往南方向之一車
    道，其突出之拖吊鐵桿且佔用部分內側車道，是該方向僅有之二車道，幾乎已為
    被告丁○○所駕駛之自用大貨車所佔據。又證人即警員尤宗坤於刑事案件本院審
    理中結證稱：「（瑞光路北往南車道即機車道，在距離肇事地點前大概有多少公
    尺是直行，沒有轉彎？）距離約有壹佰多公尺都是直行道路，沒有轉彎。」等語
    ，此亦為被告丁○○所不否認（均參見本院刑事案卷第四四頁），該路段既為直
    行道路有一百多公尺，被告丁○○於迴轉之初，應可看清原告已在對向車道即將
    駛近，足見被告丁○○在迴轉之前，即有未看清有無來往車輛之過失，而其過失
    與原告之受傷間，亦具有相當因果關係，當甚明確。而被告丁○○因本件過失致
    原告受傷，其業務過失傷害之刑事責任部分，業經本院刑事庭以九十二年度交易
    字第二二二號刑事判決判處有期徒刑三月，再經台灣高等法院以九十三年度交上
    易字第九七號刑事判決駁回上訴確定在案，有上開刑事判決二份可稽，又刑事案
    件於偵查中經台北市車輛行車事故鑑定委員會鑑定，該會九十二年七月二十八日
    北鑑審字第○九二三○二一八一○○號函送之鑑定意見亦認為被告丁○○駕駛有
    疏失，堪信原告上揭主張為可採，應認被告丁○○因過失傷害他人，應負侵權行
    為之損害賠償責任。再者，原告於刑事案件本院審理中陳稱：「（你看到他往後
    開時，你如何反應？你當時距離他多遠？）我距離他約二、三十公尺，不超過五
    十公尺，緊急煞車：：」等語（參見刑事案件本院卷第三七頁）及警詢中陳稱：
    伊見有前方路邊橫一部自大貨車，當時該車是靜止，等伊車駛至該車尾時該車突
    然倒車等語（參見刑事案件偵查卷第二四頁），顯見原告於三十公尺以外即發現
    被告已迴轉並靜止。此時，原告騎機車沿瑞光路由北往南駛來，自應注意道路交
    通安全規則第九十四條第三項汽車行駛時，駕駛人應注意車前狀況，並隨即採取
    必要之安全措施之規定，詎原告未注意車前狀況，致未及時煞車迴避，因而機車
    車頭及右側車身撞擊該自用大貨車拖吊鐵桿，以致車倒人傷，足認原告對於車禍
    之發生亦與有過失，前揭本院九十二年度交易字第二二二號與台灣高等法院以九
    十三年度交上易字第九七號刑事判決亦同此認定。至於前揭台北市車輛行車事故
    鑑定委員會九十二年七月二十八日函送之鑑定意見認為原告並無過失乙節，因其
    未能斟酌原告發現被告丁○○迴轉地點與機車煞停距離，該部分意見尚非可採，
    附此敘明。
四、復按「因故意、過失不法侵害他人之權利者，負損害賠償責任」、「受僱人因執
    行職務，不法侵害他人之權利者，由僱用人與行為人連帶負損害賠償責任」、「
    汽車、機車或其他非依軌道行駛之動力車輛，在使用中加損害於他人者，駕駛人
    應賠償因此所生之損害」、「不法侵害他人之身體或健康者，對於被害人因此喪
    失或減少勞動能力或增加生活上之需要時，應負損害賠償責任」、「不法侵害他
    人之身體、健康、名譽、自由、信用、隱私、貞操，或不法侵害其他人格法益而
    情節重大者，被害人雖非財產上之損害，亦得請求賠償相當之金額」、「不法毀
    損他人之物者，被害人得請求賠償其物因毀損所減少之價額」，民法第一百八十
    四條第一項前段、第一百八十八條第一項前段、第一百九十一條之二、第一百九
    十三條第一項、第一百九十五條第一項前段、第一百九十六條分別定有明文。查
    本件被告丁○○為被告永昇公司之受僱人，於執行職務時駕車過失撞及原告致其
    受傷之事實，既經認定業如前述，原告依上揭規定請求被告負連帶損害賠償之責
    ，洵非無據。惟「損害之發生或擴大，被害人與有過失者，法院得減輕賠償金額
    ，或免除之」，民法第二百十七條第一項定有明文，被告丁○○固有如前述之過
    失，然原告未能注意車前狀況，對於本件事故之發生亦與有過失，本院審酌前開
    車禍發生之過失情節，認被告丁○○應負過失比例為百分之六十。爰就原告請求
    賠償之項目、金額，審酌如下：
  (一)醫療費用：原告主張其因前開車禍受有右側脛骨及腓骨開放性骨折、右側大腿及
    左膝挫傷等傷害，支出醫療費用四萬一千六百三十四元乙節，業據其提出三軍總
    醫院附設民眾診療服務處診斷證明書影本二張、醫療費用收據影本十九張為證。
    惟查，「受害人因汽車交通事故致身體傷害，保險人或財團法人汽車交通事故特
    別補償基金（以下簡稱特別補償基金）就其必須且實際支出之相關醫療費用，為
    傷害醫療給付。但每人每一事故傷害醫療給付總額，以新臺幣二十萬元為限」，
    「受害人接受全民健康保險提供之給付，由全民健康保險之保險人依全民健康保
    險法第八十二條規定，向強制汽車責任保險之保險人代位請求」，強制汽車責任
    保險給付標準第二條第一項、第四項定有明文，又「保險法第一百三十五條準用
    第一百零三條規定，傷害保險之保險人固不得代位行使被保險人對於加害人之損
    害賠償請求權，惟全民健康保險法第八十二條規定：『保險對象因汽車交通事故
    ，經本保險提供醫療給付者，本保險之保險人得向強制汽車責任保險之保險人代
    位請求該項給付。』全民健康保險法為保險法之特別法，依特別法優於普通法之
    原則，全民健康保險法第八十二條應優先於保險法第一百三十五條、第一百零三
    條之規定而為適用。從而全民健康保險之被保險人因汽車交通事故，經全民健康
    保險提供醫療給付者，全民健康保險之保險人自得向強制汽車責任保險之保險人
    代位請求該項給付。而依強制汽車責任保險法第三十條規定，於該範圍內，加害
    人或強制汽車責任保險之被保險人之損害賠償責任即因而解免，全民健康保險被
    保險人對於加害人之損害賠償請求權亦因而喪失」（最高法院八十八年度臺上字
    第三五三號判決意旨參照），從而，於二十萬元之範圍內，全民健康保險法之保
    險人得代位原告向強制汽車責任保險之保險人請求，此部分之醫療費用，原告自
    不得向被告請求。經查，原告所提出之上開醫療單據，其中健保給付一萬四千一
    百五十六元應予扣除，又自費及部分負擔二萬七千四百七十八元中，扣除非必要
    之證明書費及電話費四百六十一元後，其餘醫療支出二萬七千零十七元，依原告
    受傷情形，為治療上之必要費用，並為被告所不爭執，應堪認定。依過失比例減
    輕，原告請求之醫療費用於一萬六千二百一十元之範圍內（元以下四捨五入），
    核屬有據，逾此部分之請求，即無理由。
  (二)受傷期間無法工作之損害：
    原告主張其因車禍受傷，至今無法工作，損失相當於每月工資三萬五千元，前後
    十七個月，合計五十九萬五千元，業據其提出薪資單影本三張、排班表影本二張
    、存摺影本二張、扣繳憑單影本一張、員工職務證明書影本一張、勞工保險卡影
    本一張為證，然查，其中員工職務證明書係由連宏食品有限公司所出具，惟相同
    之證明書影本（身分資料筆跡相同）前據原告於本院士林簡易庭提出，並未記載
    到職日期、出具日期，亦無備註「月薪約五萬五元整」之記載，足見該部分文字
    係事後所補填，其真實性顯然有疑；又其中勞工保險卡所登載投保單位為長榮保
    全股份有限公司，係九十年五月二十八日生效，並非原告自承之最後工作地點，
    該投保金額亦不足以作為工資損失之標準。至於原告陳稱車禍當時仍在職之錢櫃
    企業集團薪資單，其中固定薪資項目九十二年一月本薪為二萬二千九百元，夜間
    津貼三千一百元，九十二年二月本薪一萬六千零三十元，夜間津貼二千一百七十
    元，其他加班費、工作獎金、伙食津貼等則為非固定之收入，核算該九十二年一
    月及二月之固定薪資項目（本薪加夜間津貼）平均為二萬二千一百元，而被告就
    原告之薪資部分於二萬二千九百元之範圍內不爭執，與該固定項目平均金額相當
    ，應以被告所不爭執之二萬二千九百元為適當。查原告於九十二年三月二日車禍
    受傷，至九十三年六月十四日再次入院拔除鋼釘，於九十三年六月十七日出院，
    前後應為十五個半月，原告主張在該期間內因車禍受傷並無工作等情，被告並未
    爭執，是該期間原告無法工作之損害應為三十五萬四千九百五十元。依過失比例
    減輕後，原告此部分請求之金額，於二十一萬二千九百七十元之範圍內為有理由
    ，逾此金額應予駁回。
  (三)非財產上損害賠償：
    查原告因本件車禍受有右側脛骨及腓骨開放性骨折、右側大腿及左膝挫傷等傷害
    ，於九十二年三月二日入院，接受擴創及開放性復位及鋼釘植入手術，嗣於九十
    三年六月十四日再次住院，於翌（十五）日接受鋼釘拔除手術，有三軍總醫院附
    肉體及精神上所受鉅大痛苦，難以言喻。本院審酌原告為錢櫃企業集團之服務人
    員，被告丁○○原為被告永昇公司之駕駛人員，此為兩造所不爭，並斟酌本件事
    故發生實際情況、兩造之經濟能力、原告因此所受痛苦之程度等一切情狀，認原
    告受有非財產上損害賠償金額，於三十萬元之範圍內為適當，依過失比例減輕後
    ，被告應連帶賠償十八萬元，原告請求慰撫金六十萬元，核屬過高，逾上開金額
    之部分應予駁回。
  (四)機車毀損之損失：
    原告所有之車號ＢＫＰ｜六七七號機車因此車禍而受毀損，修理費估計需三萬六
    千四百五十元，業據原告提出估價單影本二張為證，為被告所不爭執，依過失比
    例減輕後，被告應連帶賠償二萬一千八百七十元，超過部分應予駁回。
五、按「給付無確定期限者，債務人於債權人得請求給付時，經其催告而未為給付，
    自受催告時起，負遲延責任，其經債權人起訴而送達訴狀，或依督促程序送達支
    付命令，或為其他相類之行為者，與催告有同一之效力」，「遲延之債務，以支
    付金錢為標的者，債權人得請求依法定利率計算之遲延利息」，民法第二百二十
    九條第二項、第二百三十三條第一項前段分別有明文規定。又按「連帶債務之債
    權人，得對於債務人中之一人或數人或其全體，同時或先後請求全部或一部之給
    付」，民法第二百七十三條第一項亦定有明文。原告依侵權行為法律關係，請求
    被告連帶賠償醫療費用一萬六千二百一十元、無法工作之損害二十一萬二千九百
    七十元、非財產上損害賠償十八萬元、機車毀損之損失二萬一千八百七十元，合
    計四十三萬一千零五十元，及起訴狀繕本送達被告翌日起（被告丁○○自九十二
    年九月二十三日起，被告永昇公司自九十二年十月十四日起，分別起算）至清償
    日止，按週年利率百分之五計算之法定遲延利息，為有理由，應予准許。逾上開
    範圍之請求，為無理由，應予駁回。
六、按所命給付之金額或價額未逾新臺幣五十萬元之判決，法院應依職權宣告假執行
    ，民事訴訟法第三百八十九條第一項第五款定有明文，依上開規定，本件原告勝
    訴部分，本院自應依職權宣告假執行，又被告陳明願供擔保，請准宣告免為假執
    行，爰宣告被告供擔保得免為假執行。本件原告勝訴部分應依職權宣告假執行，
    故原告雖陳明願供擔保聲請假執行，即無必要再命其供擔保始得假執行，至於原
    告其餘敗訴部分所為假執行之聲請，因訴之駁回而失所依據，應予駁回。
七、本件判決基礎已臻明確，兩造其餘攻防方法及訴訟資料經本院審酌後，核與判決
    不生影響，無逐一論駁之必要，併此敘明。
八、據上論結，本件原告之訴為一部有理由、一部無理由，依民事訴訟法第七十九條
    、第八十五條第二項、第三百八十九條第一項第五款、第三百九十二條第二項、
    第三項，判決如主文。
中　　　華　　　民　　　國　　九十三　　年　　　七　　　月　　二十六  　日
　　　　　　　　　　　　　　　　　　　　臺灣士林地方法院民事第一庭
　　　　　　　　　　　　　　　　　　　　　　法　　　官　高愈杰
右為正本係照原本作成。
如對本判決上訴須於判決送達後廿日內向本院提出上訴狀。
中　　　華　　　民　　　國　　九十三　　年　　　七　　　月　　二十八　　日
                              　　　　　　　法院書記官  林翰章
